臺灣新北地方法院民事裁定
111年度消債聲免字第13號
聲  請  人
即  債務人  蔡恒宜  

代  理  人  詹豐吉律師
相  對  人
即  債權人  台北富邦商業銀行股份有限公司


法定代理人  程耀輝  


相  對  人
即  債權人  花旗(台灣)商業銀行股份有限公司


法定代理人  莫兆鴻  
代  理  人  陳正欽  
相  對  人
即  債權人  遠東國際商業銀行股份有限公司


法定代理人  周添財  


相  對  人
即  債權人  凱基商業銀行股份有限公司

法定代理人  龐德明  


相  對  人
即  債權人  中國信託商業銀行股份有限公司


法定代理人  利明献  


相  對  人
即  債權人  良京實業股份有限公司

法定代理人  平川秀一朗


相  對  人
即  債權人  富邦資產管理股份有限公司

法定代理人  洪主民  

相  對  人
即  債權人  台新國際商業銀行股份有限公司


法定代理人  吳東亮  
上列當事人間因消費者債務清理事件，聲請人聲請免責，本院裁
定如下
：
    主  文
聲請人蔡恒宜應予免責。
    理  由
一、按法院裁定開始清算程序後，債務人有薪資、執行業務所得
    或其他固定收入，扣除自己及依法應受其扶養者所必要生活
    費用之數額後仍有餘額，而普通債權人之分配總額低於債務
    人聲請清算前2年間，可處分所得扣除自己及依法應受其扶
    養者所必要生活費用之數額者，法院應為不免責之裁定。但
    債務人證明經普通債權人全體同意者，不在此限；債務人因
    第133條之情形，受不免責之裁定確定後，繼續清償達該條
    規定之數額，且各普通債權人受償額均達其應受分配額時，
    得聲請法院裁定免責，消費者債務清理條例（下稱消債條例
    ）第133條、第141條第1項分別定有明文。再消債條例第141
    條立法理由謂：「為鼓勵債務人利用其薪資、執行業務所得
    或其他固定收入清償債務，以獲得免責，債務人縱因第133
    條之情形，受不免責之裁定，如其事後繼續工作並清償債務
    ，於清償額達第133條所定之數額，且各普通債權人受償額
    均達依該數額應受分配額時，各債權人之債權已獲相當程度
    之清償時，自宜賦予其重建經濟之機會，爰設本條，明定此
    際債務人得聲請法院裁定免責」。
二、本件聲請意旨略以：伊前經鈞院以108年度消債職聲免字第1
    78號裁定不免責確定後，業已依該裁定清償各相對人至其應
    受分配額，且伊亦無消債條例第134條所定之不免責事由，
    爰依消債條例第141條規定聲請免責等語。
三、經查：
  ㈠本件聲請人前向本院聲請消債條例之更生事件，經本院於民
    國106年1月9日裁定開始更生程序，嗣因聲請人所提出之更
    生方案除未獲債權人會議之可決外，亦未符合逕以裁定認可
    之要件，故經本院於108年3月7日裁定開始清算程序，復因
    清算財團之財產不敷清償財團費用及財團債務，而經本院於
    108年8月30日裁定終止清算程序確定。又聲請人於終止清算
    程序裁定確定後，向本院聲請裁定免責，然經本院以聲請人
    有消債條例第133條前段所規定不應免責之情形為由而裁定
    不予免責確定等情，業經本院依職權調閱本院105年度消債
    更字第230號更生事件卷、106年度司執消債更字第17號更生
    執行事件卷、107年度消債清字第102號清算事件卷、108年
    度司執消債清字第44號清算執行卷、108年度消債職聲免字
    第178號免責事件卷查明無訛，自堪信為真實。
  ㈡又觀諸本院108年度消債職聲免字第178號民事裁定所載，聲
    請人自108年1月至12月之收入總額共計為36萬3,432元，每
    月收入約為3萬0,286元，因而認定聲請人於裁定開始更生時
    ，顯有所得收入，且於扣除前開期間之每月必要生活費用支
    出約2萬6,289元（含房屋使用費8,000元、水費150元、瓦斯
    費500元、電費400元、膳食費7,200元、交通費600元、通訊
    費400元、扶養費3,000元、雜費5,000元、勞健保費1,039元
    ）後，仍尚有餘額。再者，本件相對人之分配總額為0元，
    顯然低於聲請人聲請更生前2年間，可處分所得扣除自己必
    要生活費用之數額，亦即依本院105年度消債更字第230號民
    事裁定所載，聲請人於聲請更生前2年之可處分所得72萬元
    （即每月收入30,000元×24個月＝720,000元）；而於扣除2年
    間自己之必要生活費用51萬7,920元（即每月必要支出21,58
    0元×24個月＝517,920元）後，尚餘20萬2,080元（計算式：7
    20,000元－517,920元＝202,080元）。而聲請人自受本院上開
    不免責裁定後，業已清償各相對人如附表「已受償金額」欄
    所示金額，總清償金額共計為20萬2,080元等情，除據聲請
    人提出匯款憑證影本26紙在卷為證（見本院卷第39頁至第89
    頁）外，並有相對人台北富邦商業銀行股份有限公司111年6
    月2日陳報狀、花旗（台灣）商業銀行股份有限公司111年6
    月6日聲請狀、遠東國際商業銀行股份有限公司111年6月8日
    陳報狀、凱基銀行股份有限公司111年6月8日陳報狀、中國
    信託商業銀行股份有限公司111年6月2日陳報狀、良京實業
    股份有限公司111年6月6日陳報狀、富邦資產管理股份有限
    公司111年6月7日陳報狀、台新國際商業銀行股份有限公司1
    11年6月2日函文等件附卷可佐（見本院卷第111頁至第135頁
    ）。堪認聲請人主張其因消債條例第133條之情形，受不免
    責之裁定確定後，繼續清償達該條規定之數額等語，應為可
    信。則聲請人依消債條例第141條第1項規定，向本院聲請裁
    定免責，於法並無不合。
四、綜上所述，本件聲請人前於受不免責之裁定確定後，已繼續
    清償各相對人達消債條例第133條所規定之數額，符合同條
    例第141條第1項所規定之免責事由，且復查無其有同條例第
    134條各款所定之應予不免責之事由存在，依同條例第141條
    第1項規定，自應裁定免除聲請人之債務。從而，聲請人聲
    請免責，於法有據，應予准許。
五、爰裁定如主文所示。
中　　華　　民　　國　　111 　年　　9 　　月　　2 　　日
                  民事第三庭  法 官  王士珮   
以上正本證明與原本無異。
如不服本裁定應於送達後10日內向本院提出抗告狀，並應繳納抗
告裁判費新台幣1,000元整。
中　　華　　民　　國　　111 　年　　9 　　月　　2 　　日
                              書記官  李依芳
附表：
附表：（新臺幣，小數點以下四捨五入）      編號 債權人 債權總額  公告之債權比例 依消債條例第133條所定數額債權比例計得之分配額（202,080元×公告債權例） 已受償金額  1 台北富邦銀行 222,939元 5.04％ 10,185元 10,185元 2 花旗（台灣）銀行 321,443元 7.26％ 14,671元 14,671元 3 遠東銀行 265,297元 6.0％ 12,125元 12,125元 4 凱基銀行 216,998元 4.9％ 9,902元 9,902元 5 中國信託銀行 2,103,583元 47.54％ 96,069元 96,069元 6 良京實業公司 915,323元 20.69％ 41,810元 41,810元 7 富邦資產公司 164,089元 3.71％ 7,497元 7,497元 8 台新銀行 215,214元 4.86％ 9,821元 9,821元 合計  4,424,886元 100％ 202,080元 202,080元